臺灣臺南地方法院刑事判決　　　　　　　　　　　　　九十三年度訴字第三七○號
　　公　訴　人　臺灣台南地方法院檢察署檢察官
　　被　　　告　壬○○
　　被　　　告　庚○○
　　被　　　告　己○○
　　被　　　告　甲○○
　　被　　　告　丙○○
　　被　　　告　辛○○原名楊.
　　右被告共同
　　選任辯護人　查名邦
　　　　　　　　江大寧
右列被告因恐嚇等案件，經檢察官提起公訴（九十二年度偵字第七五四九號），本院
判決如左：
    主  文
壬○○、庚○○、己○○、甲○○、丙○○、辛○○均無罪。
    理  由
壹、（檢察官的說法）公訴意旨略以：
    被告壬○○之父謝安南因積欠告訴人戊○債務，被告壬○○即邀被告庚○○出面
    處理謝安南與告訴人間之債務糾紛，詎被告庚○○竟與被告壬○○、甲○○、丙○○、辛○○、己○○等六人，共同基於犯意聯絡，於民國九十一年十二月二十
    日凌晨一時許，藉清償債務為由，邀告訴人戊○及受告訴人戊○之託幫忙處理前
    開債務糾紛之乙○○二人攜帶本票原本，至臺南市○區○○路二段二七一號「我
    孫子餐廳」內談判；俟乙○○及告訴人戊○抵達餐廳地下室後，隨即由被告甲○○、丙○○、辛○○、己○○四人輪流坐於樓梯口，限制乙○○及告訴人戊○之
    行動自由，被告庚○○並限令二人不得隨意走動，席間因未能達成協議，乙○○
    欲取回放置於桌上之本票原本，被告庚○○即加以制止並拍桌向乙○○及告訴人
    戊○恐嚇稱：「現在你們這樣，乾脆我叫兩個手下用槍押你出去打，甚至打死丟
    在山上也沒人知道」等語。被告甲○○、丙○○、辛○○、己○○並順勢趨前至
    乙○○及告訴人戊○身旁，雙手握拳作欲毆打狀，致乙○○及告訴人戊○二人心
    生畏懼；未久，有二名自稱嘉義縣調查站人員、姓名年籍不詳之男子持外型類似
    槍枝之不明物及手銬入內，以臨檢名義向告訴人戊○稱工廠有逃漏稅，並涉嫌擄
    人勒贖，須查帳及調查，如雙方債務有談妥就算了等語，而強行取走雙方商談之
    債務合計面額達新臺幣（下同）一百五十餘萬元支票十餘張及臺灣嘉義地方法院
    民事判決書等資料後離去，乙○○及告訴人戊○因恐遭不測，趁被告庚○○等六
    人不注意之際，匆忙逃離現場，並旋即報警查獲，因認被告均涉有犯刑法第三百
    零二條第一項妨害自由及第三百零五條恐嚇罪嫌云云。
貳、檢察官認為被告等人涉有妨害自由及恐嚇罪嫌之依據：
    檢察官認為被告等人涉有上開罪嫌，無非是以告訴人戊○之指訴、證人乙○○之
    證述，證人即「我孫子餐廳」服務生丁○○於警詢之證詞、及被告庚○○、己○○所使用行動電話通聯紀錄為憑。
參、（被告的說法）被告的辯解：
    被告壬○○、庚○○、己○○、甲○○、丙○○、辛○○等六人固不否認於右述
    時間，與乙○○及告訴人戊○同在「我孫子餐廳」之事實，惟均堅詞否認有何妨
    害自由及恐嚇之犯行。
一、被告壬○○辯稱：
    當日乙○○先到餐廳，但因不想外人介入債務，因此要求戊○到場，約二小時後
    ，戊○才到場，並未恐嚇戊○，亦未控制戊○行動自由等語。
二、被告庚○○辯稱：
    當日受堂哥壬○○之委託，與乙○○至餐廳談債務處理之事，一開始戊○沒有到
    ，戊○是後來才到，談判過程既未恐嚇告訴人，亦未指示其他被告妨害告訴人人
    身自由等語。
三、被告己○○辯稱：
    當天是因庚○○通知而送檳榔前往，並未在餐廳內阻攔戊○或乙○○等語。
四、被告甲○○辯稱：
    當晚邀友人前往該處吃飯，並未與其他人擋在樓梯阻礙戊○等人。
五、被告丙○○辯稱：
    當晚是去吃飯，並未參與恐嚇及妨害自由等語。
六、被告辛○○辯稱：
    當晚是去吃飯，並未參與恐嚇及妨害自由等語。
肆、本院認被告等人均無罪之理由：
一、按事實之認定，應憑證據，如未能發現確實之證據，或證據不足以證明，自不能
    以推測或擬制之方法以為裁判基礎；再犯罪事實所憑之證據，無論係直接證據或
    間接證據，其為訴訟上之證明，須於一般人均不致有所懷疑而得確信為真實之程
    度，始得據為有罪之認定，倘其證明尚未達此程度而尚有合理之懷疑存在時，本
    諸無罪推定原則，自應為被告無罪之諭知；又被告否認犯罪事實所持辯解縱使不
    能成立，除非有確實證據足以證明對於被告犯罪已無合理之懷疑外，不能遽為有
    罪之認定；刑事訴訟法規定被告有緘默權，被告基於不自證己罪原則，既無供述
    之義務，亦不負自證清白之責任，不能因被告未能提出證據資料證明其無罪，或
    對於被訴之犯罪事實不置可否，即認定其有罪，九十二年台上字第二五七○號判
    決首揭此旨。故被告否認犯罪事實所持之辯解縱使不能成立，如無積極證據足以
    證明其犯罪行為，自不能以推測或擬制之方法以為裁判之基礎，此即為無罪推定
    原則之宗旨所在。為貫徹此原則，檢察官對於被告之犯罪事實，應負實質舉證責
    任。刑事訴訟法修正後第一百六十一條第一項規定「檢察官就被告犯罪事實，應
    負舉證責任，並指出證明之方法」，明訂檢察官舉證責任之內涵，除應盡「提出
    證據」之形式舉證責任外，尚應「指出其證明之方法」，用以說服法院，使法官
    「確信」被告犯罪構成事實之存在。此「指出其證明之方法」，應包括指出調查
    之途徑，與待證事實之關聯及證據之證明力等事項，最高法院九十一年度第四次
    刑事庭會議明揭其旨。
二、本院之判斷：
（一）、本件之爭點：
        按本件被告等人均不爭執於起訴書所載時、地與告訴人同處，及被告壬○○
        與庚○○當日確係為處理告訴人戊○與謝安南間之債務之事實，而謝安南確
        實積欠告訴人二百三十餘萬元債務，亦有臺灣嘉義地方法院八十九年度訴字
        第八九六號民事判決書一紙（參見本院卷第七二頁），堪認被告等人確於右
        述時地與告訴人商談處理債務一情，應可認定。從而，本件之爭點應為（一
        ）被告甲○○、翁土傑、己○○及辛○○有無輪流坐於餐廳地下室樓梯口，
        限制告訴人之行動自由？庚○○有無限令戊○、乙○○不得隨意走動？（二
        ）被告等人有無以言語或其他行為恐嚇告訴人？
（二）、經本院查，公訴人所提事證尚不足使本院確信被告等人有妨害自由及恐嚇之
        犯罪事實，茲分敘如下：
    １、證人丁○○之證詞足為對被告為有利之認定：
    (1)、警詢中證詞（參見警卷第六五頁至第六六頁）：
        查證人丁○○於警詢時，就當日凌晨零時十五分許，至餐廳地下室，後於凌
        晨一時許，有二名男子帶女子進入店內，見有人自地下室上來後，才下樓至
        地下室，後來該二名男子自地下室上來後即離開，帳單是由同行女子付清等
        情節，證稱甚詳。
    (2)、檢察官偵查時證詞（參見偵查卷第二四頁至第二五頁）：
        證人丁○○於檢察官偵查時，就案發時擔任「我孫子餐廳」服務生，被告等
        人當日並無限制其他客人到地下室，及後來看到二名男子進入餐廳，先在一
        樓點餐並付帳，約半小時後再到地下室，至地下室約十至二十分鐘後即離開
        等情節，證稱綦詳。
    (3)、本院經辯護人聲請對證人丁○○交互詰問，證人丁○○於本院審理時，就當
        日的工作時間為凌晨零時至上午八時，負責送菜至地下室，被告六人確實有
        於當日至餐廳內用餐，戊○與乙○○到餐廳後就直接至地下室，也有看到二
        位男客本來在一樓用餐，後來該二人離開後，戊○即自地下室走上樓，並未
        奔跑，臉上並無異狀後直接離開餐廳，在被告六人與告訴人戊○、乙○○等
        八人同在地下室用餐期間，分坐二桌，情狀類似朋友聊天，並未聽到任何爭
        吵聲音，亦未看到被告等人恐嚇告訴人戊○、乙○○，亦未發現特殊異狀，
        更無任何人坐在地下室與一樓間的樓梯口或作監視狀等情節，具結證稱綦詳
        （參見本院九十四年一月二十日審理筆錄）。
    (4)、小結：
        本院審酌證人丁○○於案發當日，確實在「我孫子餐廳」內擔任服務生工作
        ，並負責地下室送菜，有機會觀察告訴人、被告間之互動，且與告訴人、被
        告間均無任何仇恨關係，並無出於誣陷或偏坦任何一方之必要，其證詞應係
        出於真實，可資採信。而參酌證人丁○○歷次證詞內容，證人丁○○於右述
        期間內，不僅未發現被告等人恐嚇或妨害乙○○及告訴人戊○行動自由，更
        未聞有何異狀，告訴人離開時之步伐、神情均與常人無異，本院認為依其證
        述內容，足認被告等人與乙○○及告訴人戊○相處談判債務時，並未發生爭
        執之聲響或行為，且告訴人離開餐廳時，其表情依舊、步伐如常，亦無任何
        遭人恐嚇或妨害自由之特殊驚嚇反應或舉止，顯與告訴人供述遭多人控制行
        動、恐嚇之過程不符，本院認為依證人丁○○供述內容，無法證明檢察官起
        訴之犯罪事實，足堪認定告訴人指訴內容不實，應為被告有利之認定，應無
        疑義。
    ２、告訴人戊○之指訴不足以證明被告等人有妨害自由及恐嚇之犯行：
    (1)、本院依辯護人之聲請對告訴人戊○為交互詰問，證人即告訴人戊○於本院審
        理時，就當日因乙○○提到庚○○要還錢，而與乙○○約定於凌晨一時許，
        同至餐廳，席間因不同意壬○○提議以十萬元換一百五十萬債權，庚○○就
        拍桌，隔壁桌的四人（按指其他被告）也站起，握拳作勢要打人，並說要將
        其帶到山上埋掉，後因有二名自稱調查員至餐廳搶走謝安南所簽發支票，因
        被告等人未能在樓梯間攔截，而衝上樓逃離等情節，具結證稱在卷，惟無法
        當庭指認在樓梯口攔阻之人是被告中何人？（參見本院九十四年一月二十日
        審理筆錄）。
    (2)、小結：綜觀告訴人於警詢、調查局及檢察官偵查時指訴之內容（分別參照警
        卷第三頁至第八頁，第十二頁至第十六頁；檢察官偵查卷第二一頁至二五頁
        ，第一百十頁至第一百十一頁），並比對其於本院之證詞內容，前後指訴情
        節大致相符，惟其於警詢中表示遭被告壬○○及庚○○以外之四名被告攔阻
        於地下室樓梯口，且告訴人指稱當時地下室受被告等人控制，並無其他客人
        得以自由出入等情節，若真遭壬○○及庚○○以外之其他四名被告攔阻、控
        制，印象應相當深刻，然於本院審理時竟無法明確指出攔阻之人是否即是到
        庭之被告己○○、甲○○、丙○○及辛○○等人，是其指訴是否確實出於真
        實，即有疑問。再者，告訴人之指訴內容亦與證人即餐廳服務生丁○○證述
        內容不符（詳前述），本院認為告訴人於本院審理時之證詞及告訴意旨，均
        無法直接資為認定被告恐嚇及妨害自由之依據，併此敘明。
    ３、證人乙○○於警詢及檢察官偵查時之證詞不足為被告等人不利之認定：
    (1)、本院依辯護人之聲請，於審理中欲對證人乙○○為交互詰問，惟證人乙○○
        經合法傳喚未到，雖辯護人及其他被告對證人乙○○於警詢及檢察官偵查時
        所為陳述證據能力不爭執，本院認為事實已臻明確，爰無調查之必要，併此
        敘明。
    (2)、按證人乙○○於法務部調查局嘉義市調查站所為陳述固與告訴人戊○於該調
        查站供述相符（參見警卷第三九頁至第四五頁），檢察官偵查時則僅供述當
        時在地下室會談、何時離開餐廳、及攜帶支票前往談判等情節（參見檢察官
        偵查卷第二二頁、二四頁、二五頁，三二頁）。惟本院認為證人乙○○既是
        告訴人委由出面代為處理債務糾紛，其與告訴人供述內容不免相互配合，關
        於本案構成要件之事實，告訴人之指訴又明顯與較為可信之證人丁○○供述
        內容不符，因此本院認為證人乙○○於警詢及檢察官偵查時所為與告訴人指
        訴大致相同之供述內容，不足採為對被告不利之認定。
    ４、被告庚○○、己○○於九十一年十二月十九日、二十日之行動電話通聯紀錄
        不足對被告等人為不利之認定：
        查被告庚○○0000000000號、及己○○0000000000號
        二人於九十一年十二月十九日、二十日之行動電話雙向通聯紀錄（參見警卷
        第一三七頁至一四一頁），固有曾與被告辛○○、甲○○等人多次通話紀錄
        ，惟此充其量僅能證明被告等人間交情匪淺，往來頻繁，尚未能直接因此電
        話通聯紀錄，而認定被告等人間有為任何恐嚇或妨害自由犯行計劃之犯意聯
        絡，因認此部分不足對被告不利之認定。
三、綜上所述，本件客觀上既無任何證據可資佐證，告訴人指訴遭恐嚇及妨害自由之
    過程與證人丁○○證述內容並未相符，自難僅以告訴人瑕疵之指述、供述，遽認
    被告之犯行。此外，復查無其他積極事證足認被告等人有公訴人所指之犯行，揆
    諸前揭判例意旨及說明，本件應認不能證明被告等人犯罪，自均應為無罪判決之
    諭知。
四、據上論斷，應依刑事訴訟法第三百零一條第一項判決如主文。
本件由檢察官王百玄偵查後提起公訴；檢察官癸○○到庭執行職務。
中      華      民      國      九十四      年      二      月    三    日
                                  臺灣臺南地方法院刑事第二庭
                                       審判長法  官  陳  振  謙
                                             法  官  陳  志  成
                                             法  官  洪  士  傑
右正本證明與原本無異。
如不服本判決，應於判決送達後十日內，向本院提出上訴狀（應附繕本）。
                                             書記官  李  佩  珊
中      華      民      國      九十四      年      二      月   十四   日
